最高法院刑事判決　　　　　　九十六年度台上字第一一四四號
上　訴　人　甲○○
上列上訴人因違反毒品危害防制條例案件，不服台灣高等法院中
華民國九十五年十二月八日第二審判決（九十五年度上訴字第八
五一號，起訴案號：台灣板橋地方法院檢察署九十三年度偵字第
八二○五號），提起上訴，本院判決如下：
    主  文
上訴駁回。
    理　由
按刑事訴訟法第三百七十七條規定，上訴於第三審法院，非以判
決違背法令為理由，不得為之。是提起第三審上訴，應以原判決
違背法令為理由，係屬法定要件。如果上訴理由狀並非依據卷內
訴訟資料，具體指摘原判決不適用何種法則或如何適用不當，或
所指摘原判決違法情事，顯與法律規定得為第三審上訴理由之違
法情形不相適合時，均應認其上訴為違背法律上之程式，予以駁
回。本件原判決認定上訴人甲○○基於營利之意圖，於民國九十
三年五月七日晚上七時許，在台北縣中和市○○街○○路咖啡店
內，以新台幣（下同）十五萬元之價格，向自稱「王福德」之不
詳姓名男子，販入第二級毒品安非他命二十二包（驗後淨重合計
一百十三點三三公克），除欲留部分供自己施用外，擬將其他部
分轉賣他人，以賺取價差牟利。嗣上訴人於同日晚上十一時許，
駕駛自用小客車進入位於台北縣土城市○○路○段二四四號之「
懷念汽車賓館」中庭時，被警方查獲，並在其自用小客車內查扣
得上訴人所有上述安非他命二十二包、電子磅秤一具，及分裝夾
鏈袋一百九十三個等情。因而維持第一審論處上訴人販賣第二級
毒品罪刑（量處有期徒刑九年，褫奪公權四年）之判決，而駁回
檢察官及上訴人在第二審之上訴。已敘明上揭事實，業據上訴人
於第二次警詢及檢察官第一次偵訊時自白不諱，並有白色結晶物
（即安非他命）二十二包、電子磅秤一具，及分裝袋一百九十三
只扣案可資佐證。而上述白色結晶物二十二包經國防部憲兵司令
部刑事鑑驗中心鑑驗結果，均含有甲基安非他命成分，有該中心
鑑驗通知書一份附卷可稽。上訴人事後雖否認有販賣毒品營利之
意圖，辯稱其販入毒品純係供自己施用云云。然查上訴人被查獲
之安非他命數量多達一百十三．六四公克，顯逾其個人施用所需
。且其自承自九十三年三、四月間起即失業而無收入，而其母親
罹病，子女年幼，均需賴其扶養，可見其經濟負擔沈重，惟其竟
花費十五萬元鉅款販入大量安非他命，顯難認係供自己施用；參
以其同時被查獲持有販賣毒品工具即電子磅秤一具及分裝夾鏈袋
多達一百九十三個，足見其自白意圖轉賣營利而販入毒品一節，
應與事實相符，堪予採信。其事後空言否認有販賣營利之意圖云
云，要係卸責之詞，不足憑採，為其所憑之證據及認定之理由。
原判決並以上訴人雖又辯稱：伊於警詢及偵查中之自白係出於警
方以交保利誘所致，且警方係作好筆錄後再令伊按照筆錄內容陳
述；而警詢筆錄或未記載製作人姓名，或僅記載製作人之姓名或
加蓋職章而未簽名，均不合法定程式。又伊於警詢前至少有二十
四小時未睡眠，且警詢時並未同步錄音，係警員作完筆錄後要求
伊照筆錄內容念時，始予錄音，故其警詢自白筆錄係出於不正之
方法，應無證據能力云云。然承辦本案之警員葉俊宏、廖武郎等
人已堅決否認有誘導上訴人自白之情事，且經第一審法院勘驗上
訴人第二次警詢錄音帶結果：警方對上訴人詢問時係採一問一答
之方式，並無停頓或中斷之情形，警詢筆錄之內容雖較簡潔扼要
，但與錄音內容大致相符。又警詢筆錄與錄音譯文之內容雖大致
相符，但上訴人於錄音中之陳述不僅較為口語化，且時有斷續或
支吾其詞之情形，甚至語尾常有加重語氣之助詞（如「啊！」等
），顯與依筆錄內容照唸之情形有別，是上訴人辯稱警方先將筆
錄作好後再要求伊按照筆錄內容陳述一節，自非可信。又上訴人
於九十三年五月七日晚上十一時許被查獲帶回警局後，因其拒絕
警方於夜間詢問，乃延至翌（八）日下午二時五十分許始對其製
作第二次警詢筆錄，可見其於製作警詢筆錄前已有相當休息時間
。且經第一審法院勘驗第二次警詢錄音帶及檢察官第一次偵訊錄
音光碟結果，上訴人於陳述時尚能切中問題回答，並無精神不濟
或異常之狀況，且警員及檢察官詢問之語氣平和，並無對其為疲
勞詢問、威脅恐嚇，或以其他不正方法取供之情形，是其所辯於
警詢筆錄製作前已二十四小時未睡眠，並無陳述事實之能力云云
，亦不足取。再製作警詢筆錄之偵查員黃國興、林文華及葉俊宏
雖漏未於筆錄上簽名，固有違背製作公文書之程式。然據警員黃
國興、林文華、葉俊宏、廖武郎證稱：上訴人之警詢筆錄確係彼
等所製作無訛，本案係伊等於調查擄人勒贖案件時所另外查獲，
警方為調查該案件已忙碌三天，精神很差，而當天同時逮獲之犯
嫌人數不少，以致漏未於部分筆錄簽名等語。故警方係因查案忙
碌且同時逮捕人犯過多，以致疏未於警詢筆錄上簽名或蓋章，並
無違法之惡意，而警詢過程既無不法取供之情事，且筆錄所載內
容亦與錄音內容大致相符，縱警員漏未於筆錄上簽名，但可於事
後補正，對上訴人之權益並無重大影響。且上訴人所涉係販賣第
二級毒品重罪，其意圖販售之安非他命多達一百餘公克，果若販
賣或散布於眾，對於社會危害至鉅，其行為之處罰具有維護重大
公共利益之目的，故依刑事訴訟法第一百五十八條之四之規定審
酌人權保障及公共利益均衡維護之結果，尚不得僅因警員漏未於
筆錄簽名或蓋章，遽認該等警詢筆錄無證據能力。至上訴人雖又
辯稱警員林文華於逮捕時曾毆打伊云云。惟此業為警員林文華所
否認，且經第一審法院勘驗警詢錄音帶結果，亦未發現上訴人之
身心狀況有何異常之處，而上訴人被警方移送檢察官偵查以後迄
至第一審法院羈押訊問時，均未表示其曾遭警員毆打之事，是其
事後空言辯稱遭警員林文華毆打一節，亦難採信。原判決就上訴
人所辯如何係卸責之詞，而不足以採信，均於理由內一一詳加指
駁及說明。從形式上觀察，原判決並無違背法令之情形。本件上
訴人上訴意旨略以：伊並未販賣毒品予他人，原審僅憑其警詢之
自白遽予論罪，自有不當。又伊係遭警方誤導要求其按照已製作
完畢之筆錄內容供承有販毒之意圖，實際上伊於販入毒品後即被
警方查獲，並無販賣之行為，原審認定其有販賣之意圖，亦有違
誤。再伊於原審坦承原擬轉賣，但並無轉賣之對象，而分裝完畢
部分係欲供自己施用，其係為降低被查獲之風險，始一次販入多
量毒品，原審竟不採信，亦有未合。此外，證人黃魏雄於警詢時
所述反覆不一，且與事實不符，原審採信其證詞，亦有可議。又
警方以交保誘導伊自白犯行，伊當時因毒癮發作，始配合警方之
要求供述，嗣於第一審始坦承伊僅持有安非他命及意圖想要販賣
毒品，絕非原審所認定之販賣毒品行為云云。然查證據之取捨及
事實之認定，均為事實審法院之職權，倘其採證認事並未違背證
據法則，自不得任意指為違法。查原判決就其如何認定上訴人有
前揭意圖營利而販入毒品之犯行，已詳敘其所憑之證據及理由；
且對於上訴人所辯無販賣毒品之意圖，以及對於本案相關筆錄證
據能力之爭執如何均不足以採取，亦於理由內加以指駁論敘綦詳
，核無違法情形。又原判決除依憑上訴人於警詢及偵查中之自白
外，並參酌扣案之安非他命、電子磅秤及分裝袋等物證，以及上
訴人當時之經濟能力等各項情況，認其自白與事實相符，而採為
其犯罪之證據，並非單憑上訴人之自白認定其犯罪。上訴意旨謂
原判決僅憑其自白認定其犯罪，核與卷內資料內容不符，自非適
法之上訴理由。再者，原判決並未採用證人黃魏雄於警詢之陳述
，作為上訴人犯罪之證據。上訴意旨指摘原判決採信黃魏雄警詢
之證詞為不當云云，亦屬誤會。此外，上訴意旨一方面主張其並
無販賣毒品之意圖，但一方面卻又謂其「到一審時伊坦承犯行是
持有安非他命及意圖想要販賣毒品」云云，似又自承其有意圖販
賣而販入毒品之情形，前後亦有矛盾。是本件上訴意旨並非依據
卷內資料具體指摘原判決有何違背法令之情形，徒就原審採證認
事職權之適法行使，以及原判決已明確認定、詳細說明之事項，
任意指為違法，且仍就其有無販賣毒品營利意圖之單純事實為爭
執，顯與法律所規定得為第三審上訴理由之違法情形不相適合，
揆之首揭說明，其上訴為違背法律上之程式，應予駁回。
據上論結，應依刑事訴訟法第三百九十五條前段，判決如主文。
中　　華　　民　　國　九十六　年　　三　　月　　八　　日
                      最高法院刑事第十二庭
                          審判長法官  池　啟　明
                                法官  王　居　財
                                法官  郭　毓　洲
                                法官  韓　金　秀
                                法官  黃　梅　月
      本件正本證明與原本無異
                                      書  記  官
中　　華　　民　　國　九十六　年　　三　　月　 十二 　日
                                                Ａ
